【裁判字號】    92,上訴,590
【裁判日期】    920429
【裁判案由】    偽造貨幣
【裁判全文】
臺灣高等法院臺中分院刑事判決                    九十二年度上訴字第五九○號
    上  訴  人
    即  被  告  甲○○
    指定辯護人  本院公設辯護人  乙○○
右上訴人，因被告偽造貨幣案件，不服臺灣臺中地方法院九十一年度訴字第一四八三
號，中華民國九十二年二月十二日第一審判決（起訴案號：臺灣臺中地方法院檢察署
九十年度偵字第二一三六０號）提起上訴，本院判決如左：
    主  文
上訴駁回。
    事  實
一、甲○○於民國（下同）九十年九月間，與真實姓名不詳年約四十歲綽號「阿狗」
    之男子，共同意圖供行使之用，明知「阿狗」所交付甲○○之二百七十五枚新台
    幣（下同）五十元硬幣，係屬偽造之通用貨幣，竟共同收集之，並共同基於行使
    偽造貨幣之概括犯意，推由甲○○連續為下列行為：(1)先於九十年九月二十八日
    十五時許，持經混合之六十枚偽造五十元硬幣、四十枚真正五十元硬幣，至臺中
    市○○區○○路五十號聯信商業銀行水湳分行（下稱聯信水湳分行），開立帳號
    00000000000000號帳戶，並將前開款項（五千元）存入，旋於當
    日二十時二十九分、九十年九月三十日上午一時五十六分，自提款機各提領三千
    元、二千元。(2)又於九十年十月二日，持一百四十二枚偽造五十元硬幣，至聯信
    水湳分行存入上開帳戶。(3)再於九十年十月二日，持六十枚偽造五十元硬幣，至
    臺中市○○路○段一○二七號華信商業銀行北臺中分行（下稱華信北臺中分行）
    ，存入其先前於九十年九月二十八日以一百元於該行開立之帳號0000000
    0000000號帳戶內，旋於翌日自提款機提領三千元。嗣聯信水湳分行承辦
    人員於十月二日即時識破該五十元硬幣係偽造，將上開存款更正取銷，以致甲○
    ○無從在提款機提領款項，並向法務部調查局臺中市調查站報案後，經該站人員
    於九十年十月三十一日，持搜索票在臺中市○○區○○路一○三巷四十八號甲○
    ○住處搜索後，扣得甲○○所有之十三枚偽造五十元硬幣、雜記二本、聯信水湳
    分行存摺、華信北臺中分行存摺及臺中九信存摺各一本、郭陳秀玉之臺灣土地銀
    行中港分行存摺一本後，始查悉上情。
二、案經法務部調查局臺中市調查站移送臺灣臺中地方法院檢察署檢察官偵查起訴。
    理  由
一、訊據上訴人即被告（下稱被告）甲○○，固坦承有於上開時地，先後三次持五十
    元硬幣，前往銀行存款並提領之情事，惟矢口否認有行使偽造貨幣犯行，並先後
    於偵查中、原審時辯稱：其是有去銀行存錢，因為那時其跟母親從事擺攤，販賣
    魯肉飯及炒麵生意，而於九十年九月間在臺中市○○路與敦化路口發生車禍，腳
    及手受傷後沒有辦法工作，所以才拿本案的硬幣去銀行存款，當時不知道那些硬
    幣是假的，且銀行是經過一星期才告稱這些硬幣是假的，被告於持有時自屬無從
    辨識真偽。又這些硬幣是因為做生意需要使用，其母親始向其之朋友阿狗兌換來
    備用，有些是做生意換來的，後來因為想要開戶，又缺錢用，所以就拿這些硬幣
    去存，再領出使用云云。惟於本院調查、審理時辯稱：該等硬幣係其生意所賺取
    ，不知悉為偽幣，嗣改稱其原先在酒店上班，積欠年籍不詳之丁榮文一千多萬元
    ，丁榮文乃拿三百個系爭五十元硬幣，要求其先存入銀行，再領出現金償還伊，
    丁榮文目前應在上海經商，並不在國內云云。惟查：
(一)被告上開犯罪事實，業經證人即聯信水湳分行存款經辦人員陳淑君、華信北臺中
    分行襄理李淑蓉，先後於調查員詢問及檢察官偵查時，聯信水湳分行出納許媄茹
    於檢察官偵查時證述綦詳，又被告前開申設帳戶及存提款經過等情，復有卷附之
    聯信商業銀行客戶開戶登錄單一紙、存摺往來明細查詢二紙及扣案之被告所有聯
    信水湳分行存摺、華信北臺中分行存摺各一本為證。茲依證人陳淑君於偵查中所
    證稱「他拿的硬幣之建築物比較粗糙，也沒有階梯」云云、證人許媄茹證稱「我
    是二線，是櫃檯收他的硬幣‧‧‧第一次來開戶我是再隔一個上班日才發現是偽
    幣，第二次是等他存進去後才發現，未當場跟他講，是發現後馬上打電話跟他講
    ，而他的硬幣是偽幣真幣參雜」云云（參見偵查卷三四、四一頁），可見該硬幣
    係屬偽造乙節，尚非不能依肉眼加以辨識。又事實欄一(1)六十枚偽造之五十元硬
    幣及經調查員搜索查扣之十三枚五十元硬幣，經送請鑑定，認定「該批十三枚雙
    色五十元可疑硬幣，幣面表層，麻點累累，圖紋不清晰，內餅色澤金黃，外餅銀
    白色，乍看即與真幣不同。其總統府階梯雜亂模糊，窗格、瓦瓴及蘭花粗糙。幣
    邊殘留絲紋，寬窄不一，絲紋較寬，有拉絲跡痕。內外餅接合間隙頗大，且材質
    亦與真幣不同」、「該批六十枚雙色可疑硬幣，八十五年版有三十枚，八十六年
版有三十枚，外圈之表層，麻點累累，圖紋模糊，外餅銀白色、內外餅接合處呈
    雙紋現象。其總統府階梯、窗格、瓦瓴及蘭花粗糙模糊。幣邊寬窄不一，殘留絲
    紋之印痕，絲紋較寬，且材質與真幣不同」，遂確認均屬偽幣之情事，亦有中央
    銀行發行局函文二紙在卷可憑（參見原審卷七五、七六頁），是該偽造硬幣既有
    多處粗糙情形，自可輕易辨識，亦甚明確，且依被告上開存入提領之情節，亦堪
    認定被告係有意將該等硬幣先存入銀行後，再以提款機提領真鈔加以使用，亦極
    灼然，是被告上開行使偽造硬幣之犯行，已極明顯，要堪認定。
(二)被告於調查時、偵查中，就該等硬幣之來源，前後供稱不一，嗣於原審通緝後之
    九十一年九月二十七日調查時供稱「我去聯信銀行存錢時，確實知道這些是假幣
    ，硬幣來源小部份是做生意收到，大部分是我的朋友寄放在我這裡，寄放之初，
    他有告訴我這些硬幣是假的，也問我要不要去換，我本來是跟他說我沒有門路去
    處理，叫他自己去想辦法，不要來找我，他就跟我說如果你有欠錢，你就拿去，
    他就送我值一萬元的五十元假硬幣給我，那位朋友綽號叫阿狗，年紀約四十出頭
    歲，真實姓名不知，是我小吃店的顧客，他是在我首次去聯信銀行存款前幾天，
    到我的小吃店拿這些硬幣給我，我沒有給他錢，但是我有告訴他若有兌現到真鈔
    我會拿一些給他。我後來也有拿這些偽幣中的三千元去華信臺中分行開戶存了三
    千元。我總計去聯信銀行存了二次，去華信存了一次偽幣，第一次去華信（應為
    「聯信」之誤）存的錢有一些是真的，是我自己混合的，第二次去華信（應為「
    聯信」之誤）存的硬幣均是假硬幣」等語在卷，益見被告持有該等硬幣，已知悉
    係屬偽造之通用貨幣，是被告嗣於原審時翻異前供，辯稱其不知悉該硬幣係偽造
    云云，核係飾卸之詞，難以採信。且依被告於本案三次持以存款及經搜索查扣之
    偽幣數量合計之，可知其自「阿狗」處應至少有取得二百七十五枚之偽造五十元
    硬幣，是其於原審時所供稱：僅自「阿狗」處取得值一萬元之五十元假硬幣（即
    二百枚）乙節，經核顯與事實未合，自難採信。
(三)被告提起上訴後，先辯稱不知悉該硬幣係偽造云云後，另改稱該等偽造硬幣應有
    三百個，係其友人丁榮文所交付，要其存入銀行後再提領出來，用以償還其積欠
    丁榮文一千多萬元之債務云云，惟被告未能查報該丁榮文之年籍、住址，以供法
    院調查傳喚，已難遽採。且依被告於警訊、偵查中，均係辯稱該硬幣係其經商所
    收取來，絲毫未提及有其友人所交付之情節，嗣經原審緝獲時，被告猶辯稱該硬
    幣係其友人阿狗所交付，僅有二百個云云，亦未提及有該丁姓友人之情事，足見
    被告於本院上開所辯，亦係卸責之詞，不足採信，是被告既知悉該硬幣係屬偽造
    ，猶意圖供行使之用而收集後，另行連續存入銀行再提領花用，自堪認定被告有
    連續行使偽造通用貨幣之犯行，是其先後以上情置辯，核係卸責之詞，難以採信
    ，從而，被告上開連續犯行，洵堪認定，應依法論科。
二、核被告所為，係犯刑法第一百九十六條第一項之行使偽造通用貨幣罪。被告意圖
    供行使之用而收集偽造貨幣之低度行為，應為行使之高度行為所吸收，不另論罪
    。被告與不詳姓名之成年人「阿狗」間，有犯意之聯絡及行為之分擔，均為共同
    正犯。又被告等先後三次行使偽造貨幣犯行，時間緊接，所犯構成要件相同，顯
    係基於概括犯意反覆為之，為連續犯，依刑法第五十六條之規定論以一罪，並加
    重其刑。原審經審理之結果，認被告罪證明確，因而適用刑法第二十八條、五十
    六條、第一百九十六條第一項、第二百條、第三十八條第一項第二款，罰金罰鍰
    提高標準條例第一條前段等規定，並審酌被告基於貪念而行使偽幣，所為損害他
    人並擾亂國家金融秩序，其行使偽幣之犯行次數、金額，及被告犯後態度等一切
    情狀，量處有期徒刑三年二月，並將扣案之十三枚偽造五十元硬幣及未扣案二百
    六十二枚偽造五十元硬幣（其中六十枚，係原審函請聯信銀行送請鑑定後，認係
    偽幣並應沒收，而未檢還該銀行，參見原審卷七二、一０一頁），認應依刑法第
    二百條之規定宣告沒收。另將被告之聯信水湳分行存摺一本、華信北臺中分行存
    摺一本，認屬被告所有供犯罪所用之物，應依刑法第三十八條第一項第二款之規
    定宣告沒收。至於甲○○之臺中九信存摺一本、雜記二本及郭陳秀玉之臺灣土地
    銀行中港分行存摺一本，均查無實據與被告本案之犯行有關，又非屬違禁物，自
    均不予宣告沒收。經核其認事用法尚無違誤，量刑亦屬允當，被告提起上訴，辯
    稱該硬幣係生意賺得，不知悉該硬幣係偽造，並請求輕判云云，然依上所述，被
    告顯係知悉係偽幣而行使，是其上訴核為無理由，自應予駁回。再者，被告就持
    有偽造硬幣數量究有多少，先後供稱不一，又毫無悔意而拒不供出硬幣之來源，
    客觀上自無酌減其刑之必要，本案亦未符合宣告緩刑之要件，自無從為緩刑宣告
    ，均附此敘明。
據上論斷，應依刑事訴訟法第三百六十八條，判決如主文。
本案經檢察官丙○○到庭執行職務
中      華      民      國    九十二    年      四      月    二十九    日
                                   臺灣高等法院臺中分院刑事第二庭
                                         審判長法  官  羅  禮  政
                                               法  官  陳  欣  安
                                               法  官  蔡  聰  明
右正本證明與原本無異。
如不服本判決應於收受送達後十日內向本院提出上訴書狀，其未敘述上訴之理由者並
得於提起上訴後十日內向本院補提理由書（均須按他造當事人之人數附繕本）。
                                               書記官  郭  振  祥
中      華      民      國    九十二     年      四       月   二十九   日
刑法第一百九十六條第一項：
行使偽造、變造之通用貨幣、紙幣、銀行券，或意圖供行使之用而收集或交付於人者
，處三年以上十年以下有期徒刑，得併科五千元以下罰金。
                                                                        Ｆ


司法院資訊處製作；財團法人民間司法改革基金會備份。
